【裁判字號】    94,訴,3949
【裁判日期】    950809
【裁判案由】    水利法
【裁判全文】
臺北高等行政法院判決
                                     94年度訴字第03949號
                              .
原      告  甲○○
被      告  經濟部
代  表  人  乙○○(部長)
訴訟代理人  戊○○
            丙○○
            丁○○
上列當事人間因水利法事件，原告不服行政院中華民國94年10月
14日院台訴字第0940090861號訴願決定，提起行政訴訟。本院判
決如下：
    主  文
原告之訴駁回。
訴訟費用由原告負擔。
    事  實
一、事實概要：被告以原告違反水利法第78條之1第3款在河川區
    域內採取或堆置土石應經許可之規定，依同法第92條之2第7
    款規定，以94年3月17日經授水字第09420255100號處分書處
    原告罰鍰新臺幣（下同）100 萬元。原告不服，提起訴願，
    經決定駁回後，遂提起本件行政訴訟。
二、兩造聲明：
    (一)原告聲明：訴願決定、原處分均撤銷。
    (二)被告聲明：駁回原告之訴。
三、兩造之爭點：原告有無在河川區域內採取或堆置土石？
    (一)原告主張之理由：
      1.依案發時之會勘記錄所載，事發地點為苗栗縣頭份鎮○
        ○段流水潭小段332 地號土地，該地號土地係屬河川區
        域外之土地，嗣被告雖更正原處分有關原告載運土石之
        地號土地，然並未再經現場會勘，原告亦無到場確認是
        否與原告載運土石之土地相符，如何能認原告所載運之
        土石即為更正後之地號土地？另查原告載運土石之處所
        究於何處？及是否河川區域內否？影響原告權益甚鉅。
      2.被告雖辯稱會勘記錄所載「頭份鎮○○段流水潭小段33
        2 地號農地」之332 地號係指統稱違規地點，並非僅指
        332 地號土地而已，並舉現場位置圖及苗栗縣政府94年
        1 月27日府建石字第0940012321號函說明二亦指333(應
        為333-1 )、332-1地號等土地應為中港溪河川區域內私
        有土地，及警訊筆錄亦稱虹翰砂石場後方 (如前述332
        及333-1 地號土地)載 運土石，故認原告違規地點非僅
        河川區域外，亦有河川區域內而為被告所轄云云。
      3.然查，會勘記錄上明載「頭份鎮○○段流水潭小段332
        地號農地」，並無332 號「等」農地，足認會勘標的之
        土地僅有前開332 號農地，並無其他，豈能日後以『統
        稱』一語帶過。又苗栗縣政府前開函指稱333(應為333-
        1)、332-1 地號等土地應為中港溪河川區域內私有土地
        ，顯係初次判定之地點地號土地有誤，亦或日後所為認
        定與事實不符，實有疑問。再觀苗栗縣政府該函亦認33
        3 地號亦為違規之列，被告亦將之更正為333-1 地號土
        地，實難令人懷疑縣府人員初次判定土地地號為何？至
        於許員之警訊筆錄雖載雇請原告於虹翰砂石場後方(332
        及333-1 地號土地)載 運土石，然應是論原告事實上載
        運土石之所在處所究於河川區域之內外，是否為被告機
        關所管轄，方為的論。
    (二)被告主張之理由：
      1.依水利法第78條之1第3款規定，河川區域內採取或堆置
        土石，應經許可始得為之，其有違反者，應依同法第92
        條之2第7款規定處新臺幣100萬元以上500萬元以下罰鍰
        。原告受雇於許運達於苗栗縣頭份鎮○○段流水潭小段
        之中港溪河川區域內332-1、333-1地號私有土地內未經
        許可開挖整地及回填廢土 (處分書違規地點誤植為332-
        1、333-1、334-1地號，被告業以94年8月2日經授水字
        第09420212652 號函更正在案，另渠等採取範圍尚包含
        河川區域外之332 及333 地號)， 載運至頭份鎮東興大
        橋旁的佾泰砂石廠內，經苗栗縣警察局頭份分局員警會
        同新竹縣政府人員於93年11月18日查獲，並有偵訊筆錄
        、位置圖及照片可證，故被告以原告違法水利法第78條
        之1 第3 款規定，依同法第92條之2 規定，處以罰鍰10
        0 萬元，並無不合。
      2.原告雖主張其載運土石之332 號土地，並非河川區域內
        云云。惟查，原告違規定地點係前開332 、332-1 、33
        3 及333-1 地號，其中332-1 及333-1 地號係位於河川
        區域內，332 及333 地號則在河川區域外，而原告所稱
        會勘紀錄係以332 地號統稱違規地點，並非指稱違規地
        點僅在332 地號，此有現場位置圖可稽。再查苗栗縣政
        府前開函亦指稱333(應為333-1)、332-1 等土地係屬中
        港溪河川區域內私有土地，並請被告水利署第二河川局
        本權責依規查處，故原告違規地點大部分係在河川區域
        內，僅少部分在河川區域外。且原告之雇主許運達於93
        年11月18日偵訊筆錄中，亦供稱「我僱請甲○○1 人載
        運土石，自頭份鎮蘆竹里『虹瀚資源回收廠後方空地』
        （頭份鎮蘆竹湳流水潭小段332-1 及333 號）（如前述
        尚包含332 及333-1 等地號）載運土石，到頭份鎮東興
        大橋旁的『佾泰砂石廠』」等語，足證原告違規地點非
        其所稱僅係在332地號，原告所訴，不足採信。
    理  由
一、按「河川區域內之下列行為應經許可：…三、採取或堆置土
    石。」及「有下列情形之一者，處新台幣100萬及元以上500
    萬元以下罰鍰：…七、違反第78條之1第3款…規定，未經許
    可採取或堆置土石者。」水利法第第78條之1第3款及第92條
    之2第7款分別定有明文。
二、本件被告以原告未經許可，在苗栗縣頭份鎮○○段流水潭小
    段332-1、333-1地號中港溪河川區域內，開挖整地及回填廢
    土，以94年3月17日經授水字第09420255100號處分書處原告
    罰鍰100萬元，並因前開處分書誤載違規地點為332-1、333-
    1、334-1地號，業以94年8月2日經授水字第 09420212652號
    函更正等情，為兩造所不爭，並有被告前開處分書及更正函
    附原處分卷可稽，堪信為真實。
三、原告起訴主張：依會勘記錄所載，本件事發地點為坐落前開
    同小段332 號土地，該土地係屬河川區域外之土地，被告雖
    更正原處分書所載違規地，然並未再到現場會勘，如何確認
    原告載運土石之處所究於何處及是否坐落河川區域內等語。
    故本件之爭執，在於原告是否在河川區域內採取或堆置土石
    ？
四、經查，前開苗栗縣頭份鎮○○段流水潭小段332-1、333-1地
    號係屬中港溪河川區域內之私有土地，訴外人蔡宗豪承租經
    營之苗栗縣頭份鎮蘆竹里「虹瀚資源回收廠」及其後方空地
    即坐落前開二筆土地內，訴外人許運達因蔡宗豪委託整理回
    填前開空地，乃僱請原告駕駛砂石車，未經許可，在前開中
    港溪河川區域內之「虹瀚資源回收廠」後方空地內採取土石
    ，載運至苗栗縣頭份鎮東興大橋旁佾泰砂石廠內，及將該廠
    原土石運至上開河川區域內堆置，嗣經苗栗縣警察局頭份分
    局會同新竹縣政府於93年11月18日查獲等情，業據原告與許
    運達於警訊時坦承不諱，並有渠等偵訊筆錄、現場照片及河
    川圖籍附原處分卷可證，事證明確，至原告所舉93年11月19
    日會勘紀錄所載會勘地點為苗栗縣頭份鎮○○○段流水潭小
    段332號土地，係訴外人許運達另案因未經許可在前開332號
    土地內採取土石，經苗栗縣政府通知會同苗栗縣警察局頭份
    分局新尖山派出所至現場會勘所為之紀錄，核與本件違章事
    實無關，亦有該會勘紀錄附原處分卷可參，原告執該會勘紀
    錄主張本案事發地點在前開332號，且該土地非屬河川區域
    內云云，顯有誤解，自不足採。
五、綜上所述，原告之主張，尚不足採。原處分於法並無違誤，
    訴願決定予以維持，亦無不合。原告仍執前詞，訴請撤銷訴
    願決定及原處分，為無理由，應予駁回。
據上論結，本件原告之訴為無理由，爰依行政訴訟法第98條第3
項前段，判決如主文。
中    華    民    國    95    年     8    月    9     日
                        第二庭審判長法  官  徐瑞晃
                                    法  官  吳慧娟
                                    法  官  蕭惠芳
上為正本係照原本作成。
如不服本判決，應於送達後20日內，向本院提出上訴狀並表明上
訴理由，如於本判決宣示後送達前提起上訴者，應於判決送達後
20日內補提上訴理由書（須按他造人數附繕本）。
中    華    民    國    95    年     8    月    9     日
                                    書記官  李淑貞


司法院資訊處製作；財團法人民間司法改革基金會備份。
